臺灣臺北地方法院民事判決　　　　　　 100年度訴字第3117號
原　　　告　陳慶中
被　　　告　天瑚股份有限公司
兼法定代理　林如璋
被　　　告　林茂雄
被　　　告　林楊麗芬
前列四人共同
訴訟代理人　郭憲文律師
上列當事人間回復原狀事件，本院於民國100 年10月12日言詞辯
論終結，判決如下：
    主  文
原告之訴駁回。
訴訟費用由原告負擔。
    事實及理由
壹、程序方面：
    按請求之基礎事實同一者、或不甚妨礙被告之防禦及訴訟之
    終結者，縱於訴狀送達後，原告仍得將原訴變更或追加他訴
    ，無須得被告同意，民事訴訟法第255條第1項第2、7款分別
    定有明文。查本件原告起訴時係主張被告林如璋、林茂雄係
    被告天瑚股份有限公司（下稱天瑚公司）之董事，並由被告
    天瑚公司以其所持對原告之票款債權，聲請強制執行拍賣原
    告所有之不動產，並由被告許蓮聰拍定取得所有權，惟該債
    權，嗣經板橋地方法院93年度簡上字第79號、94年度再易字
    第9 號分配表異議之訴判決應予剔除，則被告天瑚公司對原
    告之債權並不存在，其對原告所為之強制執行程序即屬不法
    行為，並致原告受有損害，被告除應負回復原狀之責任外，
    被告林如璋、林茂雄併應就原告之損害負賠償責任等語，所
    為應受判決事項之聲明：(一)被告林如璋、林茂雄、許蓮聰等
    應將新北市板橋區○○○路98號3 樓之4 之房屋所有權返還
    去告；(二)原告提供新臺幣（下同）480 萬元之價金；(三)被告
    林如璋、林茂雄應共同賠償價金損害92萬元；(四)被告林如璋
    、林茂雄應共同自民國92年4 月26日起，至返還房地產日止
    ，每日賠償名譽損失5000元。嗣於訴狀送達後，原告陸續為
    訴之變更、追加，除撤回對於被告許蓮聰之起訴外，復追加
    林楊麗芬為本案之共同被告，所為應受判事項之聲明則變更
    ：被告天瑚股份有限公司、被告林如璋、被告林茂雄、被告
    林楊麗芬應共同給付原告92萬元，及自92年4 月25日起至清
    償日止，每日給付原告5000元。經核，原告前揭所為訴之追
    加、變更，均係本於被告等人對原告所有之不動產為強制執
    行拍賣程序，有無不法侵害原告權利並致受有損害之事實為
    據，在社會生活上可認為相關連，且就原告請求之訴訟及證
    據資料，於審理繼續進行在相當程序內具有一體性，對於被
    告之防禦及訴訟之終結亦無重大不利益，揆諸前揭法條規定
    ，原告前揭所為訴之追加、變更，仍應予准許，合先敘明。
貳、實體部分：
一、原告主張略以：被告林如璋係被告天瑚公司之清算人、被告
    林茂雄係被告天瑚公司董事、被告林楊麗芬則係被告天瑚公
    司之監察人，渠等本應忠實執行業務並盡善良管理人之注意
    義務，如有違反致公司受有損害者，應負損賠償責任。惟被
    告竟於被告天瑚公司已經作解散登記後，尚未完成清算終結
    前，即由被告天瑚公司聲請強制執行程序，並拍賣原告所有
    門牌號碼新北市板橋區○○○路98號3 樓之4 之不動產，第
    一次所定拍賣價格為480 萬元，後竟由被告林茂雄以388 萬
    元拍得。嗣被告天瑚公司對原告之債權，業經板橋地方法院
    93年度簡上字第79號、94年度再易字第9 號分配表異議之訴
    判決應予剔除，則被告天瑚公司對原告之債權並不存在，是
    被告天瑚公司、清算人即被告林如璋、董事即被告林茂雄、
    監察人即被告林楊麗芬於清算終結前，所聲請之強制執行拍
    賣程序實為不法之侵害行為，除應賠償原告所受實際拍定價
    額388 萬元與現價480 萬元之財產減價差額即92萬元之損害
    外，尚應自92年4 月25日起至賠償日止，每日賠償原告名譽
    損害5000元。又被告天瑚公司對原告之債權既經前揭判決認
    定為不存在，則被告等利用強制執行程序行使票款債權，以
    拍賣原告所有之房地產，自屬不法之侵害行為，致使原告受
    有名譽上之損害及財產減價損害，被告亦應賠償之。為此，
    爰依侵權行為之法律關係，並依民法第195 條、第197 條第
    2 項規定，請求被告連帶負損害賠償責任等語。並聲明：
    (一)被告天瑚股份有限公司、被告林如璋、被告林茂雄、被告
      林楊麗芬應共同給付原告92萬元，及自92年4 月25日起至
      清償日止，每日給付原告5000元。
    (二)訴訟費用由被告負擔。
二、被告方面：
    (一)被告林茂雄則以：其係法院之拍賣公告拍得原告遭查封拍
      賣之房地，乃遵照強制執行程序，對原告之權益無何侵害
      可言，原告請求無理由等語，資為抗辯。
    (二)被告林楊麗芬財以：其為被告天瑚公司之監察人，惟被告
      天瑚公司依法院之裁判及強制執行程序執行債務人即原告
      之財產，縱其後之分配債權遭剔除，並不影響前之執行程
      序及裁判，原告之房地雖遭拍賣，但被告天瑚公司之分配
      債權額已遭剔除，亦退還原告，則原告無何損害，其對被
      告起訴，顯無理由。
    (三)被告林如璋則以：其為被告天瑚公司之法定代理人，被告
      天瑚公司前因執有板橋地方法院81年度票字第2991號民事
      確定裁定及83年度簡上字第91號民事判決等執行名義，而
      依法聲請強制執行債務人即原告之坐落新北市板橋區○○
      ○路98號3樓之4房地，經公告拍賣後，而由被告林茂雄以
      388 萬元拍定。雖原告主張其提起異議之訴上開裁判業經
      該93年度簡上字第79號、94年度再易字第9 號判決分別剔
      除被告天瑚公司之債權分配額，而請求損害賠償等，但原
      告之請求依據為何，並未據原告說明之。且上開被告天瑚
      公司之強制執行程序，係依法院之裁判及強制執行程序為
      之，何以有對原告之侵害？又被告為被告天瑚公司之負責
      人，係法為之，縱其後被告天瑚公司之債權分配額遭剔除
      ，亦不影響原告之權益，被告實非應負賠償責任之人等語
      ，資為抗辯。
    (四)均聲明：原告之訴駁回。
三、本件原告起訴主張被告天瑚公司對其之債權，業經板橋地方
    法院93年度簡上字第79號、94年度再易字第9 號分配表異議
    之訴判決應予剔除，被告天瑚公司對原告之債權並不存在，
    造成原告受有92萬元之損害，而被告林楊麗芬為被告天瑚公
    司之監察人，應負共同賠償責任；又被告林如璋、林茂雄亦
    因上開事件損害原告之名譽，應負損害賠償責任等情。但此
    為被告所否認，並以前開情詞置辯。準此，本件兩造爭執重
    點在於：
    (一)被告對原告之請求為時效抗辯，是否可採？若被告得為時
      效抗辯，原告依民法第197條第2項之規定請求被告返還其
      不當得利，是否有理由？
    (二)原告主張被告天瑚公司清算未終結，清算人聲請強制執行
      之行為是否為不法之行為？如是，原告是否受有名譽上的
      損害及財產上的損害？如有，其數額為何？
    (三)被告對於原告以執行名義聲請強制執行的行為，是否為不
      法之侵權行為？如是，原告是否受有名譽上的損害及財產
      上的損害？如有，其數額為何？
四、得心證之理由：
    (一)被告對原告之請求為時效抗辯，是否可採？若被告得為時
      效抗辯，原告依民法第197條第2項之規定請求被告返還其
      不當得利，是否有理由？
      1.按「因侵權行為所生之損害賠償請求權，自請求人知有
        損害及賠償義務人十起，二年間不行使而消滅。自有侵
        權行為時起，逾十年者亦同」、「損害賠償義務人，因
        侵權行為受利益，致被害人受損害者，於前項時效完成
        後，仍應依關於不當得利之規定，返還鼻所受之利益於
        被害人」民法第197條第1項、第2項分別定有明文。
      2.本件原告主張其因被告之侵權行為，致其財產權及名譽
        權受有損害乙節，據其起訴狀所陳「緣被告林如璋係天
        瑚股份有限公司清算人、被告林茂雄係董事、被告林楊
        麗芬係監察人，於民國82年3月5日以價金$3,880,000元
        拍得新北市板橋區○○○路98號3樓之4房地產...於民
        國85年4月15日取得所有權。違法。...」，顯見其主張
        侵權行為開始之時間為82年3月5日，侵權行為終了之時
        間為85年4月15日。惟本案原告於侵權行為終了之日15
        年餘之100年5月30日向板橋地方法院提起本件民事訴訟
        ，被告依據民法第197條第1項之規定為時效抗辯，為有
        理由。
      3.原告雖於再開辯論聲請狀稱「所謂知有損害及賠償義務
        人之知，係指明知而言。如當事人間就知之時間有所爭
        執，應由賠償義務人就請求權人知悉在前之事實負舉證
        責任。最高法院72年台上字第738號、1428號判例屬有
        明文。本件應再開言詞辯論」云云。然查，原告提出臺
        灣板橋地方法院94年度再易字第9號民事判決之判決日
        期為95年1月11日，該判決確定時，原告當已明白92年4
        月25日分配表次序六所列被告天瑚股份有限公司之票款
        債權（買賣價金債權）及利息遭剃除之事，從而，原告
        主張被告等人侵權行為之事實如果為真（假設語氣），
        原告至遲在95年2月已知悉賠償義務人及其損害之範圍
        ，惟原告遲至100年5月30日始提起訴訟，顯逾民法第
        197條第1項2年之消滅時效，故原告以此為由請求再開
        辯論，本院認無必要。
      4.原告雖再主張被告應依民法第197條第2項不當得利之法
        則，返還其等受有之利益云云。然查，被告係依本院81
        年票速字第2991號本票裁定聲請強制執行（聲請後之強
        制執行事件即臺灣板橋地方法院81年度民執字第6464號
        強制執行事件，被告該票款債權為分配表次序五之債權
        ），被告既依法聲請強制執行以滿足其債權，原告若對
        債權存在與否有爭執，亦可對之提起異議之訴。從而，
        被告係依法律程序之遂行滿足其債權，難認係無法律上
        之原因受有利益，原告依民法第197條第2項之規定主張
        ，顯無理由，應予駁回。
    (二)本件被告為時效抗辯既有理由，則爭點(二)、(三)即無審究之
      必要，併此敘明。
    (三)綜上，原告之訴為無理由，應予駁回。
五、兩造其餘之攻擊或防禦方法及提出之證據，或未經本院引用
    之證詞，經本院斟酌後，認為均不足以影響本判決之結果，
    自無逐一詳予論駁之必要，併此敘明。
六、結論：本件原告之訴為無理由，依民事訴訟法第78條，判決
    如主文。
中    華    民    國   100    年    10    月    26    日
                  民事第二庭    法  官  趙子榮
以上正本係照原本作成
如對本判決上訴，須於判決送達後20日內向本院提出上訴狀。如
委任律師提起上訴者，應一併繳納上訴審裁判費。
中    華    民    國   100    年    10    月    26    日
                                書記官  謝榕芝